臺灣高等法院臺中分院刑事判決
111年度交上易字第805號
上  訴  人  臺灣臺中地方檢察署檢察官
被      告  吳啓堂


上列上訴人因被告公共危險案件，不服臺灣臺中地方法院111年
度交易字第565號中華民國111年7月12日第一審判決（起訴案號
：臺灣臺中地方檢察署111年度速偵字第1598號），提起上訴，
本院判決如下：
    主  文
上訴駁回。
    理  由
壹、審理範圍：
一、按刑事訴訟法第348條第3項規定：「上訴得明示僅就判決之
    刑、沒收或保安處分一部為之。」本案係在刑事訴訟法第34
    8條於民國110年6月18日修正施行後，於111年9月5日繫屬本
    院，應適用修正後之現行刑事訴訟法第348條規定判斷上訴
    範圍。
二、查檢察官上訴意旨略以：原審判決未適用累犯規定並依法加
    重被告之刑顯有違誤等語（見本院卷第7至9頁），且經蒞庭
    公訴檢察官於本院審理程序時陳稱：僅就量刑部分上訴等語
    （見本院卷第43頁），足認檢察官於本院審理時已明示其上
    訴意旨，係指摘原審對被告量處之刑不當。故依前揭規定意
    旨，本院應僅就原判決量刑妥適與否進行審理，其他部分則
    非本院之審判範圍，先予說明（本案之犯罪事實、認定犯罪
    事實所憑之證據及理由、所犯罪名，詳如附件第一審判決書
    之記載）。
貳、上訴意旨略以：本案起訴書已載明被告前有8次公共危險犯
    行，第7、8案，於108年間，又因公共危險案件，經法院分
    別判處有期徒刑5月、5月併科罰金新臺幣1萬元確定，定應
    執行有期徒刑9月確定，甫於109年10月4日執行完畢，其於5
    年以內故意再犯本件有期徒刑以上之罪，為累犯，請依刑法
    第47條第1項之規定加重其刑，並有刑案資料查註紀錄表在
    卷可參。被告於原審審理時就刑案資料查註紀錄表之記載，
    亦表示無意見，足證檢察官已就被告構成累犯事實及依加重
    其刑之必要性具體指出證明方法並說明，惟原審既認被告確
    有上揭徒刑執行完畢，5年以內故意再犯本件有期徒刑之情
    ，然又依無法律拘束力之最高法院110年度台上大字第5660
    號裁定之旁論為據，以檢察官未能提出足以證明被告構成累
    犯事實之前案徒刑執行完畢等資料，而未以累犯適用及依法
    加重其刑，其採認似有前後矛盾及適用法令之違誤，爰請將
    原判決撤銷，更為適當合法之判決等語。
參、駁回上訴之理由說明：
一、「法院於審酌被告是否適用累犯規定而加重其刑時，訴訟程
    序上應先由檢察官就前階段被告構成累犯之事實，以及後階
    段應加重其刑之事項，主張並具體指出證明方法後，法院才
    需進行調查與辯論程序，而作為是否加重其刑之裁判基礎。
    前階段構成累犯事實為檢察官之實質舉證責任，後階段加重
    量刑事項為檢察官之說明責任，均應由檢察官分別負主張及
    具體指出證明方法之責，倘檢察官未主張或具體指出證明方
    法時，即難謂有應調查而不予調查之違法。而所謂檢察官應
    就被告累犯加重其刑之事項『具體指出證明方法』，係指檢察
    官應於科刑證據資料調查階段就被告之特別惡性及對刑罰反
    應力薄弱等各節，例如具體指出被告所犯前後數罪間，關於
    前案之性質（故意或過失）、前案徒刑之執行完畢情形（有
    無入監執行完畢、在監行狀及入監執行成效為何、是否易科
    罰金或易服社會勞動〔即易刑執行〕、易刑執行成效為何）、
    再犯之原因、兩罪間之差異（是否同一罪質、重罪或輕罪）
    、主觀犯意所顯現之惡性及其反社會性等各項情狀，俾法院
    綜合判斷個別被告有無因加重本刑致生所受刑罰超過其所應
    負擔罪責之情形，裁量是否加重其刑，以符合正當法律程序
    及罪刑相當原則之要求。」又，「檢察官若未主張或具體指
    出證明方法，法院因而未論以累犯或依累犯規定加重其刑，
    基於累犯資料本來即可以在刑法第57條第5款『犯罪行為人之
    品行』中予以負面評價，自仍得就被告可能構成累犯之前科
    、素行資料，列為刑法第57條第5款所定『犯罪行為人之品行
    』之審酌事項。於此情形，該可能構成累犯之前科、素行資
    料既已列為量刑審酌事由，對被告所應負擔之罪責予以充分
    評價，依重複評價禁止之精神，自無許檢察官事後循上訴程
    序，以該業經列為量刑審酌之事由應改論以累犯並加重其刑
    為由，指摘原判決未依累犯規定加重其刑違法或不當」（最
    高法院110年度台上字第5660號刑事判決意旨參照）。
二、經查，被告前於108年間，因公共危險案件，經法院分別判
    處有期徒刑5月、5月併科罰金新臺幣1萬元確定，嗣經裁定
    定其應執行有期徒刑9月確定，於109年10月4日執行完畢等
    構成累犯之前科資料，固經檢察官於起訴書犯罪事實欄載明
    ，並提出刑案資料查註紀錄表為憑，嗣經原審於111年6月14
    日審理期日提示臺灣高等法院被告前案紀錄表，檢察官及被
    告均表示無意見（見原審卷第37頁），雖可認檢察官就前階
    段被告構成累犯之事實業已主張並具體指出證明方法。然檢
    察官就後階段加重量刑事項，於起訴書及原審審理時，均未
    主張並具體指出證明方法，依上開說明，原審未論以累犯及
    依累犯規定加重其刑，即難謂有應調查而不予調查之違法。
    再者，原審量刑時已經依刑法第57條第5款規定，審酌被告
    上開前案紀錄資料（原判決第2頁第24至25行），參照上述
    最高法院判決意旨，該可能構成累犯之前科、素行資料既已
    列為量刑審酌事由，而原審判處被告有期徒刑7月，足認已
    對被告所應負擔之罪責予以充分評價，依重複評價禁止之精
    神，自無許本件檢察官事後循上訴程序，以「該業經列為量
    刑審酌之事由，應改論以累犯並加重其刑」為由，指摘原判
    決未依累犯規定加重其刑違法或不當。此外，檢察官在本院
    並未提出其他不利之證據，其上訴無理由，應予駁回。
據上論斷，應依刑事訴訟法第368條，判決如主文。
本案經檢察官鄒千芝提起公訴，檢察官劉世豪提起上訴，檢察官
謝名冠到庭執行職務。
中　　華　　民　　國　　111 　年　　10　　月　　11　　日
            刑事第三庭  審判長法  官  楊  真  明
                              法  官  邱  顯  祥
                              法  官  李  明  鴻
以上正本證明與原本無異。     
不得上訴。                 
                              書記官  陳  慈  傳   
　　　　　　　　　　　　　　　 
中　　華　　民　　國　　111 　年　　10　　月　　11　　日

【附件】

臺灣臺中地方法院刑事判決
111年度交易字第565號
公　訴　人　臺灣臺中地方檢察署檢察官
被　　　告　吳啓堂　
　　　　　　　　　　
　　　　　　　　　　
上列被告因公共危險案件，經檢察官提起公訴（111年度速偵字
第1598號），本院判決如下：
    主    文
吳啓堂駕駛動力交通工具，吐氣所含酒精濃度達每公升零點二五
毫克以上，處有期徒刑柒月。
    犯罪事實
一、吳啓堂於民國111年4月6日中午12時許起至1時許止，在其位
    於臺中市○○區○○○路000號之住處，飲用米酒半瓶後，仍於同
    日下午2時40分前某時許，騎乘車牌號碼000-000號普通重型
    機車上路。嗣於同日下午2時40分許，行經臺中市○○區○○○路
    00號前時，因安全帽未繫安全扣環為警攔查，發現其散發酒
    味，遂於同日下午2時50分許，對其實施吐氣酒精濃度測試
    ，測得吐氣所含酒精濃度達每公升0.34毫克，而查悉上情。
二、案經臺中市政府警察局大雅分局報告臺灣臺中地方檢察署檢
    察官偵查起訴。
    理    由
一、證據能力部分：
　　本判決下列所引用之非供述證據，無違反法定程序取得之情
    事，依刑事訴訟法第158條之4規定反面解釋，均具證據能力
    。
二、上開犯罪事實，業據被告吳啓堂於警詢、偵訊及本院審理程
    序時均坦承不諱（見偵卷第39至42、79至80頁、本院卷第34
　　、37頁），並有員警職務報告、臺中市政府警察局大雅分局
    大雅派出所道路交通事故當事人酒精測定紀錄表、臺中市政
    府警察局舉發違反道路交通管理事件通知單、臺中市政府警
    察局執行交通違規移置保管車輛收據、臺中市政府警察局大
    雅分局取締酒後駕車案件檢核表、酒駕源頭管制分析表、公
    路監理電子閘門查詢結果（被告機車駕照酒駕逕註）、車輛
    詳細資料報表（000-000）（見偵卷第37、49至61頁）等附
    卷可稽，足徵被告前揭自白與事實相符。本案事證明確，被
    告犯行洵堪認定，應依法論科。
三、核被告所為，係犯刑法第185條之3第1項第1款駕駛動力交通
    工具而吐氣所含酒精濃度達每公升零點二五毫克以上之罪。
    查依卷附臺灣高等法院被告前案紀錄表，本案被告可能有成
    立刑法第47條第1項規定之累犯情形，惟參照最高法院111年
    度台上大字第5660號裁定意旨，檢察官起訴書犯罪事實欄僅
    記載：被告前有8次公共危險犯行，第7、8案，於108年間，
    因公共危險案件，經法院分別判處有期徒刑5月、5月併科罰
    金新臺幣1萬元確定，定應執行有期徒刑9月確定，於109年1
    0月4日執行完畢等語，然尚未能提出足以證明被告構成累犯
    事實之前案徒刑執行完畢資料，例如前案確定判決、執行指
    揮書、執行函文、執行完畢（含入監執行或易科罰金或易服
    社會勞動執行完畢、數罪係接續執行或合併執行、有無被撤
    銷假釋情形）文件等相關執行資料，難認檢察官就被告構成
    累犯事實已具體指出證明方法，本院爰不就此不利被告之事
    項為職權調查，將被告之前科紀錄列入刑法第57條第5款犯
    罪行為人品行之量刑審酌事由，附此敘明。
四、爰審酌被告前已有多次酒後駕車經法院判處刑罰之紀錄（參
    臺灣高等法院被告前案紀錄表），竟漠視政府再三宣導酒後
    不得駕車之法令，仍酒後騎乘普通重型機車上路，罔顧自己
    及他人之生命身體安全，本件吐氣酒測值為每公升0.34毫克
    之情節；兼衡其自述國小畢業之教育智識程度，已退休，經
    濟依靠領國民年金，已婚，孩子均已成年，配偶已過世，獨
    居之生活狀況（見本院卷第37頁），犯後能坦承犯行等一切
    情狀，量處如主文所示之刑。
據上論斷，應依刑事訴訟法第299條第1項前段，刑法第185條之3
 第1項第1款，刑法施行法第1條之1第1項，判決如主文。
本案經檢察官鄒千芝提起公訴，檢察官劉世豪到庭執行職務。
中　　華　　民　　國　　111 　年　　7 　　月　　12　　日
                  刑事第九庭    法  官  陳怡珊

以上正本證明與原本無異。
如不服本判決應於收受判決後20日內向本院提出上訴書狀，並應
敘述具體理由；其未敘述上訴理由者，應於上訴期間屆滿後20日
內向本院補提理由書（均須按他造當事人之人數附繕本）「切勿
逕送上級法院」。
                                書記官  吳韻聆
中　　華　　民　　國　　111 　年　　7 　　月　　13　　日
附錄本案論罪科刑法條：
中華民國刑法第185條之3
駕駛動力交通工具而有下列情形之一者，處3年以下有期徒刑，
得併科30萬元以下罰金：
一、吐氣所含酒精濃度達每公升零點二五毫克或血液中酒精濃度
    達百分之零點零五以上。
二、有前款以外之其他情事足認服用酒類或其他相類之物，致不
    能安全駕駛。
三、服用毒品、麻醉藥品或其他相類之物，致不能安全駕駛。
因而致人於死者，處3年以上10年以下有期徒刑，得併科2百萬元
以下罰金；致重傷者，處1年以上7年以下有期徒刑，得併科1百
萬元以下罰金。
曾犯本條或陸海空軍刑法第54條之罪，經有罪判決確定或經緩起
訴處分確定，於十年內再犯第1項之罪因而致人於死者，處無期
徒刑或5年以上有期徒刑，得併科3百萬元以下罰金；致重傷者，
處3年以上10年以下有期徒刑，得併科2百萬元以下罰金。